---
title: "Atividade-da-Aula-2"
author: "Bruna Mariz"
date: "01/04/2021"
output:
  word_document: default
  html_document: default
editor_options:
  chunk_output_type: console
---

```{r setup, include=FALSE}
knitr::opts_chunk$set(echo = TRUE)
```

# Atividade da Aula 2

Passo a passo que me fizeram chegar até aqui:

1º  Criar repositório do projeto no Github (Acessar conta no Github)

2º Criação do Projeto no RStudio (Abro o R; Sandbox - New projet; abre a acaixa de texto; escolho Version Control; Escolho Git; Preencho os capos do repositório com o link que fiz no Github; Aperto em criar)

3º Agora crio meu arquivo no RMarkdown
(File; New File; Rmarkdown; Preencho o título)

4º Salvo o arquivo de trabalho no meu computador
(clico no disquete e salvo na pasta que eu quero --> salvar arquivo na extensão rmt de Rmarkdown)


## Testando tutorial de introdução ao R da web 

Nessa atividade escolhi um tutorial de introdução ao R encontrado no site http://ecovirtual.ib.usp.br/doku.php?id=ecovirt:roteiro:soft:rprincip

Escolhi esse tuturial por ter os comandos bem explicados e com exemplos nos chunks

Quero testar todos os comandos que eles fazem referência

obs. ```{r} sempre abre o chunk (primeira linha) e ''' fecha o chunk (última linha) --> se eu coloco algum comando junto as de abertura e fechamento do chunk, a afirmativa não é lida 

As linhas de comando vão sempre ficar no chunk
As respostas dos chunks vão estar no console (tela abaixo a esta)
No console será repetido a operação do chunk (em azul) e a resposta ser logo abaixo em preto
Sempre antes do resultado, aparece um [1]--> Isso é um contador (exemplo 1:100)

### Operações Aritméticas
O R faz operações matématicas desde o básico ao avançado. Em operações aritméticas, basta colocar o símbolo como se fosse na calculadora convencional
```{r}
2+2
5-1
2*3
4/5
      1:100 #demonstração que [1]é um contador --> a cada linha da sequência de 1 a 100 aparece [número em que inicia a linha]
```
### Operações com objetos
 No R é possivel criar ou fazer referência a objetos.
 1º Escolho um nome
 2º Atribuo ao nome valor ou um conjunto de valores ou palavras
 3º Se quiser que o objeto tenha mais de um elemento escrevo --> c("elemento 1", "elemento 2")
```{r}
Valor < - 5 #comando errado
valor <- 5 #comando correto
pares <- c(0,2,4,6,8)
cores <- c("azul", "vermelho", "amarelo")
#ou posso usar = em vez de <-
valor = 5
pares = c(0,2,4,6,8)
cores = c("azul", "vermelho", "amarelo")
```
Obs. Quando usamos o símbolo “=” ou “<” seguido de “-” estamos criando objetos com um nome que aparece a esquerda e que contém alguns elementos (o que vem a direita do símbolo). Quando criamos um objeto, ele fica guardado na memória do R até que você feche o programa. Porém, os objetos criados ficam ocultos. Para ver a lista de arquivos ocultos basta dar o seguinte comando:
```{r}
ls (pares) #errado
ls(pares) #correto 
############### não consegui obter resultado esperado neste comando --> aparece várias afirmações quando coloco valor entre parenteses e inválido quando coloco pares
```
### Operações de jogo
Pode-se jogar com os dados no R. Funciona como? a cada vez que você roda uma amostra o R faz um sorteio..
```{r}
moeda <- c("cara","coroa")
moeda
sample(moeda,1)
sample(moeda,1)
sample(moeda,1)
sample(moeda,1)
```
```{r}
dado <- c(1:6)
dado
sample(dado,1)
sample(dado,1)
sample(dado,1)
```

### Matrizes
Transforma um conjunto de dados em uma matriz.
Ele dispõe todos os valores de acordo com o tanto de linhas e colunas que você pedir. Por isso é importante que a dimensão da matrix comporte de fato seus dados ou utilize um comando que dê várias matrizes com seus dados.
```{r}
1:100
matrix(1:100,nrow=20,ncol=5) #nrow define o número de linhas (20) e ncol o de colunas (5)
```

```{r}
array(1:100,dim=c(5,5,4)) # o argumento agora é dim... deve conter os valores de cada dimensão c('linha', 'colunas', 'matriz')--> O resultado aparece como fatias de um bolo, onde cada camada é uma matriz
```
### Objetos vázios
Nesse comando os objetos são vázios ou não uteis. Usamos NA --> não se aplica, ou seja, aquela posição não está sendo ocupada por nenhum valor
```{r}
a=rep(NA,10)
a

b=matrix(NA,nrow=3,ncol=3)
b

c=array(NA,dim=c(3,3,3))
c
```
Por que fazer isso?
Depois preenchemos os lugares vazios com outros valores do nosso interesse
```{r}
a[1]=2
a
a[1]

b[3,3]="oi"
b
b[2,2]="oi"
b
b[1,1]="oi"
b
b[3,3]

c[3,3,1]="oi"
c
c[3,3,2]="ai"
c
c[3,3,3]="ui"
c
c[3,3,3]
```
obs. Os comandos acima servem para indexar também.. ou seja, dizem a posição de um objeto. 
Quando coloco a em seguida a posição do valor da matriz entre colchetes  (nome [posição]). 

No caso da matriz b (tridimensional) coloco --> nome[número da linha, número da coluna]

Se for a matriz c (tridimensional) coloco --> nome[número da linha, número da coluna, número da fatia do bolo]



### Gráficos
Segue abaixo vários tipos de gráficos: 
Linear
Histograma
Boxplot

```{r}
plot(1:10,10:1)
plot(1:10,10:1,pch=2)
plot(1:10,10:1,pch=2,col=2)
plot(1:10,10:1,pch=2,xlab="eixo x")
plot(1:10,10:1,pch=2,xlab="eixo x",ylab="eixo y")


hist(rnorm(1000),col=33)
arrows(2,100,2,70,col=2)

boxplot(iris$Sepal.Length~iris$Species)
```

### Funções no R
Mais complicado, pois exige mais raciocinio logico na hora de montar a função que se adeque de fato ao seu objetivo.
```{r}
media=function(objeto){sum(objeto)/length(objeto)} # sum --> soma e Length --> quantidade
media(c(1,2,3))

alturas=c(1.4,1.7,2.0,1.6,1.8)
media(alturas)  

#Fazendo soma, número de elementos e média separados

sum(alturas)    # soma dos elementos do objeto "alturas"
length(alturas) # número de elementos do objeto "alturas"
mean(alturas)   # média dos elementos do objeto "alturas"

```

### Carregando Arquivos no R
São comandos que permitem a entrada de dados no R, sem precisar que estes sejam digitados todas as vezes que forem ser utilizados.
Recomenda-se que as planilhas a serem importadas, estejam no formato csv. 

Para definir o diretório que você está trabalhando:primeiro, verifique em que diretório o R está digitando getwd(). por padrão, no windows o diretório é a sua pasta documentos. para alterar isso, utilize o comando setwd()
```{r}
getwd()
setwd()

#Exemplo
setwd("C:/meu_drive/meu_diretorio") 
# O endereço do diretório tem de estar entre aspas, e as barras (“\”) tem de ser trocadas por barras invertidas(“/”). Após usar o comando acima, confira se funcionou usando o getwd(). você também pode alterar o diretório utilizando o menu Arquivo → Mudar dir
```

###Formatação e leitura de arquivos

Além de salvar em CSV, deve-se separar os números decimais por ponto, uma vez que o R segue padrão americano.

Para pedir ao R que leia alguma arquivo usa-se o coamndo --> read.table() e guardamos o resultado em uma tabela.
Exemplo:
```{r}
read.table()
tabela = <-read.table(file="Dados.csv",header=T,sep=",") 
# os dados estão no arquivo “Dados.csv”, que possui uma linha de cabeçalho com o nome das minhas colunas (“header=T”), e que minhas colunas são separadas por vígulas (sep=“,”). 

#Se o arquivo não tiver cabeçalho, use header=F, e se suas colunas estiverem separador por outro símbolo, por exemplo ponto-e-vírgula, coloque o símbolo dentro das aspas do parâmetro sep (sep=“;”).
```
